臺灣板橋地方法院刑事判決　　　　　　　　　　　　九十三年度簡上字第四一○號
　　上　訴　人
　　即　被　告　乙○○
右列上訴人因傷害案件，不服本院九十三年度簡字第二○○六號中華民國九十三年六
月二十五日所為第一審判決（聲請簡易判決處刑案號：九十三年度偵字第五六四四號
），本院第二審合議庭判決如左：
    主　　　文
上訴駁回。
　　事　　　實
一、乙○○曾因傷害案件，於民國（下同）八十五年九月十日，經本院以八十五年度
    易字第五六七二號刑事判決判處拘役五十日，八十五年十月十四日判決確定，八
    十五年十二月二十七日因易科罰金執行完畢；又因妨害自由案件，於八十七年八
    月三十一日，經本院以八十七年度易字第三五四三號刑事判決判處有期徒刑六月
    （恐嚇部分）、罰金一千元（公然侮辱部分），八十七年十一月三十日，經臺灣
    高等法院以八十七年度上易字第六四六號刑事判決駁回上訴而告確定，八十八年
    一月二十日，分別因易科罰金、易服勞役執行完畢。詎乙○○猶不知心生警惕，
    緣其與甲○○之前夫陳建信素有嫌隙，嗣於九十二年十月二十九日九時二十五分
    許，乙○○前往臺北縣板橋市○○路一五○巷四十三之一號前之公共場所，質問
    陳建信關於其捐錢予土地公廟之金錢流向一事，二人乃生口角爭執，詎甲○○見
    狀即攜帶其原自不詳時間起，未經許可無故持有並藏放於臺北縣板橋市○○路一
    五○巷四十五號二樓住處之經中央主管機關內政部公告查禁之刀械武士刀一把至
    該處，於聽聞乙○○大罵：「不關女人事，妳走開」等語，心生不滿，即以該武
    士刀砍向乙○○，致乙○○受有左前臂創傷害併發瘀腫（五公分乘以五公分）、
    伸直肌腱炎等傷害（甲○○違反槍砲彈藥刀械管制條例及傷害罪行均業經判決確
    定），而乙○○亦不甘示弱，旋出手奪下該武士刀，而甲○○因欲奪回該武士刀
    ，於二人拉扯間，甲○○手部遭割傷而受有開放性傷口併血腫，且因倒地而足部
    受有開放性傷口等傷害。
二、案經甲○○訴由臺北縣政府警察局板橋分局移送臺灣板橋地方法院檢察署檢察官
    偵查後聲請簡易判決處刑。
    理　　　由
一、訊據被告乙○○坦承於前揭時、地與陳建信發生爭執，嗣遭告訴人甲○○砍傷後
    ，伊奪下該武士刀，惟告訴人仍欲奪回，於二人拉扯間，告訴人手部遭武士刀割
    傷等情；惟矢口否認有被訴之傷害罪行，辯稱：告訴人足部所受之傷害與伊無關
    ，且伊之行為符合刑法第二十四條第一項所規定之緊急避難行為，應屬不罰云云
    。
二、經查：
（一）右揭犯罪事實業據告訴人迭於警詢、檢察官偵查中及本院審理中指（證）訴不
      移，又告訴人所訴於二人拉扯間，受有手部開放性傷口併血腫，足部開放性傷
      口等傷害一節，亦有其提出之由亞東紀念醫院於九十二年十月三十日出具之甲
      種診斷證明書（診字第六五六九號）一紙（見臺灣板橋地方法院檢察署九十三
      年度核退字第一九八七號卷第二十八頁）附卷足憑。
（二）至於被告雖執前詞置辯；惟按緊急避難行為，以自己或他人之生命、身體、自
      由、財產猝遇危難之際，非侵害他人法益別無救護之途，為必要之條件，又刑
      法第二十四條第一項前段緊急避難，以因避免自己或他人生命、身體、自由、
      財產之緊急危難而出於不得已之行為為要件，所謂不得已之行為，即其行為之
      取捨，只此一方，毫無選擇餘地，或選擇之可能性者而言。如緊急危難發生之
      際，尚有其他方法可以避免自己或他人權益之危害者，即難謂為不得已（參照
      最高法院二十四年上字第二六六九號判例、最高法院九十二年度台上字第四五
      ○○號刑事判決要旨）。然衡諸被告於奪下該武士刀後，因告訴人欲奪回該武
      士刀，被告竟與之拉扯致告訴人受有前開傷害，是其行為顯與刑法第二十四條
      第一項之規定不符，自無該不罰規定之適用；再者，告訴人所指訴於拉扯間，
      因倒地而足部受有傷害一事，徵諸斯時情況亦符常情，是被告所辯均無解於其
      應負之罪責。
三、從而，本案事證已臻明確，被告犯行洵堪認定，自應依法論科。
四、核被告乙○○所為，係犯刑法第二百七十七條第一項之普通傷害罪。查被告乙○
    ○曾因妨害自由案件，於八十七年八月三十一日，經本院以八十七年度易字第三
    五四三號刑事判決判處有期徒刑六月（恐嚇部分）、罰金一千元（公然侮辱部分
    ），八十七年十一月三十日，經臺灣高等法院以八十七年度上易字第六四六號刑
    事判決駁回上訴而告確定，八十八年一月二十日，分別因易科罰金、易服勞役執
    行完畢，此有臺灣高等法院被告全國前案紀錄表一份在卷足稽，其於五年內再犯
    有期徒刑以上本案之罪，應依刑法第四十七條之規定論以累犯，並依法加重其刑
    。原審依前開罪名，論以累犯，且審酌被告之素行、犯罪動機、目的、被害人所
    受傷害程度、犯罪後未能達成和解等一切情狀，判處被告拘役三十日，並依刑法
    第四十一條第一項前段及罰金罰鍰提高標準條例第一條前段、第二條，諭知如易
    科罰金以三百元折算一日，其認事用法均無違誤，且其刑罰裁量權之行使堪稱平
    允、妥適，被告執前詞置辯而提起上訴，請求撤銷原審判決云云，核無理由而應
    予駁回。
據上論斷，應依刑事訴訟法第四百五十五條之一第一項、第三項、第三百六十八條，
判決如主文。
本案經檢察官楊仲農到庭執行職務。
中      華      民      國    九十三    年    　九      月  　十　六    日
                                      臺灣板橋地方法院刑事第十五庭
                                          審判長法官  王  屏  夏
                                              法  官  王　偉　光
                                      　　　　法  官  陳  鴻  清
右正本證明與原本無異。
不得上訴。
                                            　書記官  林　蔚　然
中      華      民      國    九十三    年    　九      月  　十　六    日
附錄本案論罪科刑法條全文：
刑法第二百七十七條
傷害人之身體或健康者，處三年以下有期徒刑，拘役或一千元以下罰金。
犯前項之罪，因而致人於死者，處無期徒刑或七年以上有期徒刑；致重傷者，處三年
以上十年以下有期徒刑。
